【裁判字號】    97,訴,442
【裁判日期】    970630
【裁判案由】    違反毒品危害防制條例
【裁判全文】
臺灣雲林地方法院刑事判決               97年度訴字第442號
公  訴  人  臺灣雲林地方法院檢察署檢察官
被      告  甲○○
                      樓
上列被告因違反毒品危害防制條例案件，經檢察官提起公訴（97
年度偵字第45號），，本院於準備程序進行中，因被告就被訴事
實為有罪之陳述，經告知簡式審判程序意旨，並聽取公訴人及被
告之意見後，本院合議庭裁定由受命法官獨任依簡式審判程序審
理，判決如下：
    主  文
甲○○施用第一級毒品，處有期徒刑陸月，如易科罰金，以新臺
幣壹仟元折算壹日，扣案之第一級毒品海洛因伍包（驗後合計淨
重拾點壹公克，空包裝重陸點玖公克）均沒收銷燬之；又施
用第二級毒品，處有期徒刑貳月，如易科罰金，以新臺幣壹仟元
折算壹日，扣案之第二級毒品甲基安非他命壹包（驗後淨重點
肆肆公克，空包裝重零點伍伍公克）沒收銷燬之。應執行有期徒
刑陸月，如易科罰金，以新臺幣壹仟元折算壹日，扣案之第一級
毒品海洛因伍包（驗後合計淨重拾點壹公克，空包裝重陸點玖
公克）及第二級毒品甲基安非他命壹包（驗後淨重點肆肆公
克，空包裝重零點伍伍公克）均沒收銷燬之。
    事  實
一、甲○○前因施用毒品案件，經臺灣彰化地方法院以94年度毒
    聲字第919 號裁定送觀察、勒戒後，認有繼續施用毒品傾向
    ，復由該院以95年度毒聲字第428 號裁定令入戒治處所施以
    強制戒治，並於民國96年6 月11日執行強制戒治完畢釋放，
    由臺灣彰化地方法院檢察署檢察官以96年度戒毒偵字第160
    號為不起訴處分確定。詎其仍不知警惕，復於強制戒治執行
    完畢釋放後5 年內，基於施用第一級毒品海洛因之犯意，於
    97年1 月11日凌晨某時許，在雲林縣西螺鎮○○路136 巷22
    號1 樓租屋處，以將海洛因摻入香菸內吸食之方式，施用第
    一級毒品海洛因1 次。又另行基於施用第二級毒品之犯意，
    於同日某時，亦在上開處所，以將甲基安非他命置放入玻璃
    球內以火燒烤而吸食其煙霧之方式，施用第二級毒品甲基安
    非他命1 次。嗣於97年1 月11日上午10時30分許，經海岸巡
    防總局中部地區巡防局雲林機動查緝隊在上開處所查獲，扣
    得第一級毒品海洛因5 包（驗後合計淨重13.1公克，空包裝
    總重6.93公克）及第二級毒品甲基安非他命1 包（驗後淨重
    3. 44 公克，空包裝重0.55公克），並經採集尿液送驗呈嗎
    啡及甲基安非他命陽性反應；而甲○○經查獲施用第一、二
    級毒品之罪，於偵查中供出毒品來源為甲、乙2 人（因涉身
    分保密不予公開，真實姓名、年籍詳本院卷附之對照表），
    並因而破獲。
二、案經海岸巡防總局中部地區巡防局移送臺灣雲林地方法院檢
    察署檢察官偵查起訴。
    理  由
一、本案被告甲○○所犯係死刑、無期徒刑、最輕本刑為3 年以
    上有期徒刑以外之罪，其於準備程序就前揭被訴事實為有罪
    之陳述，經受命法官告知簡式審判程序之旨，並聽取其與公
    訴人之意見後，本院認無不得或不宜改依簡式審判程序進行
    之情事，依刑事訴訟法第273 條之1 第1 項、第284 條之1
    規定，裁定由受命法官獨任進行簡式審判程序。
二、上揭犯罪事實，業據被告於本院審理時坦承不諱，而其於97
    年1 月11日經採集之尿液送驗結果，確呈嗎啡及甲基安非他
    命陽性反應，此有中山醫學大學附設醫院檢驗科藥物檢測中
    心97年1 月24日之尿液檢驗報告及尿液採證紀錄表各1 紙在
    卷可憑；另扣案之白色粉末，其中編號1 、2 、4 及5 號，
    經送法務部調查局檢驗結果，均含有第一級毒品海洛因成分
    ，驗後合計淨重12.57 公克（空包裝總重6.12公克）；編號
    6 號粉末，檢出含微量第一級毒品海洛因成分，淨重0.53公
    克（空包裝重0.81公克）；扣案編號7 號檢品內含晶狀檢品
    7 包，其中編號7-1 號檢出含有第二級毒品甲基安非他命成
    分，淨重3.44公克（空包裝重0.55公克），此有該局97年2
    月25日調科壹字第09723010880 號鑑定書1 份在卷可憑，足
    認被告上開自白與事實相符，堪採為認定被告犯罪之證據，
    是其確有施用第一級毒品海洛因及第二級毒品甲基安非他命
    各1 次之犯行無訛。再被告前因施用毒品案件，經臺灣彰化
    地方法院以94年度毒聲字第919 號裁定送觀察、勒戒後，認
    有繼續施用毒品傾向，由該院復以95年度毒聲字第428 號裁
    定令入戒治處所施以強制戒治，於96年6 月11日執行強制戒
    治完畢釋放，並由臺灣彰化地方法院檢察署檢察官以96年度
    戒毒偵字第160 號為不起訴處分確定之事實，有臺灣高等法
    院被告前案紀錄表1 份在卷可稽，其於強制戒治執行完畢釋
    放後，5 年內再犯毒品危害防制條例第10條之罪，所為與毒
    品危害防制條例第23條第2 項之規定相符，依法應予論科。
三、論罪科刑之理由：
  (一)核被告之所為，係犯毒品危害防制條例第10條第1 項之施用
    第一級毒品罪及同條例第10條第2 項之施用第二級毒品罪。
    其持有海洛因、甲基安非他命之低度行為，均為施用之高度
    行為所吸收，均不另論罪。
  (二)按犯第4 條第1 項至第4 項、第5 條第1 項至第4 項前段、
    第6 條第1 項至第4 項、第7 條第1 項至第4 項、第8 條第
    1 項至第4 項、第10條或第11條第1 項、第2 項之罪，供出
    毒品來源，因而破獲者，得減輕其刑，毒品危害防制條例第
    17條定有明文。經查，被告於偵查中，業已供出其毒品來源
    為甲、乙2 人，並經臺灣雲林地方法院檢察署檢察官查獲，
    此有告發筆錄、雲林機動查緝隊偵查報告、甲、乙2 人之臺
    灣高等法院被告前案紀錄表各1 份在卷可參，爰依毒品危害
    防制條例第17條規定，均減輕其刑。
  (三)本院審酌被告前因施用毒品案件，經觀察、勒戒及強制戒治
    後，仍未戒絕毒品，再犯本案施用毒品罪，顯見其意志不堅
    ，有失政府制定毒品危害防制條例之立法美意，惟念其犯後
    坦承犯行，且施用毒品乃自戕身心，尚無危害他人等一切情
    狀，分別量處如主文所示之刑，並定其應執行之刑，及諭知
    易科罰金之折算標準。
四、沒收部分：
  (一)扣案編號1 、2 、4 、5 、6 號之白色粉末，經送法務部調
    查局檢驗結果，含有第一級毒品海洛因成分，驗後合計淨重
    13.1公克（空包裝總重6.93公克）；扣案編號7 號晶體內含
    有第二級毒品甲基安非他命成分，淨重3.44公克（空包裝重
    0.55公克），業如前述，依毒品危害防制條例第18條第1 項
    前段規定，不問屬於犯人與否，沒收銷燬之（因毒品海洛因
    、甲基安非他命附著於包裝上剝離不易，應將毒品連同包裝
    之整體視為毒品）；至送驗時耗損之毒品既已滅失，爰均不
    另為沒收銷燬之諭知。
  (二)扣案其餘編號3 號粉末，含有第四級毒品先驅原料第6 項去
    甲麻黃鹼，與本案無關；編號7-2 至7-7 號晶狀檢品，均未
    檢出含有法定毒品成分，亦有上開鑑定書可證，爰均不為沒
    收之諭知。
  (三)扣案之殘渣袋1 只、吸食器1 組（內含注射針筒1 支），均
    為另案被告張獻慶所有，業據張獻慶供承明確，並有本院97
    年度訴字第252 號判決1 份可稽；扣案之搗碎器1 組、電子
    秤1 台，並非違禁物，被告復否認為其所有，且無證據可認
    上開物品屬被告所有供本案犯罪所用之物；扣案之行動電話
    4 只，核與本案被告施用毒品罪無關，亦均不為沒收之諭知
    。
據上論斷，應依刑事訴訟法273 條之1 第1 項、第299 條第1 項
前段，毒品危害防制條例第10條第1 項、第2 頁、第17條、第18
條第1 項前段，刑法第11條前段、第41條第1 項前段、第51條第
1 項第5 款、第9 款，判決如主文。
本案經檢察官乙○○到庭執行職務。
中    華    民    國    97    年    6     月    30    日
                  刑事第四庭  法  官  曾鴻文
以上正本證明與原本無異。
如不服本判決，應於判決收受後10日內，向本院提出上訴狀（須
附繕本）。
                              書記官  顏錦清
中    華    民    國    97    年    6     月    30    日
附錄本案論罪科刑法條全文：
毒品危害防制條例第10條
施用第一級毒品者，處 6 月以上 5 年以下有期徒刑。
施用第二級毒品者，處 3 年以下有期徒刑。


司法院資訊處製作；財團法人民間司法改革基金會備份。
